臺灣屏東地方法院刑事判決　　　　　　　　94年度訴字第22號
公　訴　人　臺灣屏東地方法院檢察署檢察官
被　　　告　甲○○
上列被告因違反山坡地保育利用條例案件，經檢察官提起公訴（
93年度偵字第6192號），本院判決如下：
    主    文
甲○○違反在公有山坡地內，不得擅自占用及從事道路修建之規
定，累犯，處有期徒刑捌月。如附圖編號A 、A1所示水泥道路（
合計面積零點壹壹壹公頃）、編號B 所示水泥停車場（面積零點
零伍公頃），編號D 所示水泥花圃（面積零點零伍捌公頃），
均沒收。
    事    實
一、甲○○曾於民國84年間，因違反山坡地保育利用條例案件，
    經臺灣高等法院高雄分院84年度上易字第925 號判處有期徒
    刑7 月，嗣經最高法院85年台上字第4075號判決上訴駁回確
    定，甫於86年5 月8 日縮短刑期執行完畢出監（起訴書誤載
    為同年5 月15日執行完畢）。詎其不知悔改，明知坐落屏東
    縣獅子鄉○道段第18、22地號土地，乃國有山坡地保育區農
    牧用地，未經許可，不得擅自占用及從事道路修建（此2 筆
    土地亦為其上開違反山坡地保育利用條例前科所為擅自墾殖
    、設置工作物所在範圍之一部），竟仍於86年5 月8 日服刑
    出監後某日起，至92年間某日止，基於在公有山坡地內非法
    占用、從事道路修建之單一犯意，僱用不知情之不詳修建工
    人，接續在上開土地內設置水泥道路（合計面積0.111 公頃
    ，如附圖A 、A1部分）、水泥板停車場（面積0.053 公頃，
    如附圖B 部分）、鐵架鐵皮屋（面積0.0016公頃，如附圖C
    部分，現已拆除）及水泥花圃（面積0.058 公頃，如附圖D
    部分）。嗣經財政部國有財產局臺灣南區辦事處人員，依臺
    灣屏東地方法院檢察署檢察官命令，欲執行拆除前開臺灣高
    等法院高雄分院84年度上易字第925 號確定判決主文所示應
    沒收之工作物及墾殖作物，而於92年11月28日前往上開地點
    履勘時，始發覺上開增建情事。
二、案經臺灣屏東地方法院檢察署檢察官自動檢舉偵查起訴。
    理      由
一、訊據被告矢口否認有何違反違反山坡地保育利用條例之犯行
    ，辯稱：檢察官起訴書所指之地上建物及道路等設施，均係
    伊在入監服刑前所修建，並非嗣後增建云云。惟查：
  (一)被告於上開屏東縣獅子鄉○道段第18、22地號土地內非法設
    置地上物及修建道路等情，業經檢察官於93年2 月18日會同
    地政人員、財政部國有財產局臺灣南區辦事處人員現場履勘
    無訛，製有勘驗筆錄、現場照片及枋寮地政事務所土地複丈
    成果圖在卷可佐（見偵查執行影卷第35至36、47至49頁、偵
    查他字卷第22頁）。又上開土地均屬國有山坡地保育區農牧
    用地乙節，亦有土地登記謄本、屏東縣政府84年7 月13日84
    屏府地用字第94530 號函附卷可參（見偵查他字卷第23、24
    頁、本院卷第13頁）。
  (二)被告雖以前揭情詞置辯，然經本院調取臺灣高等法院高雄分
    院84年度上易字第925 號案件全卷核閱結果，經互核比對該
    案卷內經臺灣屏東地方法院檢察署檢察官於於83年11月18日
    會同地政人履勘現場所得之勘驗筆錄、現場照片及複丈成果
    圖可知（見臺灣屏東地方法院檢察署83年度偵字第6599號影
    卷，紅筆編頁第22至23、26至27、52至60頁），被告所占用
    上開獅子鄉○道段第18、22地號土地，其地上建物原僅有供
    廟宇使用之鐵皮建築（即本判決附圖所標示「原有建物」部
    分），修建之道路範圍亦僅有本判決附圖所標示「原有道路
    」部分，其餘土地則僅有種植椰子作物，與本案檢察官所起
    訴之延伸水泥道路、水泥板停車場及水泥花圃等大規模設置
    情形差距甚大，顯非於同一時期所修建，參酌被告於偵查及
    本院準備程序中已一再供稱：本案檢察官履勘現場發現之增
    建部分，係伊於服刑出監後慢慢增建，直至92年間始完成等
    語在卷（見偵查他字卷第17至18頁，本院卷第19、20頁），
    復於本院審理中自承：伊並無證據可證明本件檢察官起訴之
    範圍係在入監服刑前即增建完成等語明確（見本院卷第113
    頁反面），足見被告翻異前供，無非卸責之詞，委無可採，
    其於偵查及本院準備程序中所為供述，較堪採信。
  (三)再按連續犯之成立，除主觀上須基於一個概括之犯意外，客
    觀上須先後數行為，逐次實施而具連續性，侵害數個同性質
    之法益，其每一前行為與次行為，依一般社會健全觀念，在
    時間差距上，可以分開，在刑法評價上，各具獨立性，每次
    行為皆可獨立成罪，構成同一之罪名，始足當之；如數行為
    於同時同地或密切接近之時地實施，侵害同一之法益，各行
    為之獨立性極為薄弱，依一般社會健全觀念，在時間差距上
    ，難以強行分開，在刑法評價上，以視為數個舉動之接續施
    行，合為包括之一行為予以評價，較為合理，則屬接續犯，
    而為包括之一罪（最高法院86年台上字第3295號判例參照）
    ，查被告在上開公有山坡地設置鐵架鐵皮屋、水泥板停車場
    、水泥花圃及修建道路等行為，均係出於單一犯意，由點至
    面而有連貫性、持續性及整體性之違法占用行為，其各項開
    挖整地之數舉動，尚無法獨立成罪，自應評價為接續犯論以
    單純一罪，較為合理（檢察官亦同此見解，而當庭更正原起
    訴書之論罪，見本院卷第115 頁反面）。
  (四)綜上調查結果，本件事證明確，被告犯行洵堪認定，應依法
    論科。
三、查被告未經許可，即擅自在國有山坡地內擅自占用及從事道
    路之修建，核其所為，係違反山坡地保育利用條例第10條之
    規定，應依同條例第34條第1 項之罪論處（山坡地保育利用
    條例雖於87年1 月7 日、89年5 月17日、91年6 月12日迭經
    修正，然被告所為犯行乃接續犯之單純一罪業如上述，其接
    續行為迄至92年間始為終了，故本件應逕依現行山坡地保育
    利用條例規定論處，尚無新舊法比較適用之問題，附此敘明
    ）。又山坡地保育利用條例第34條之罪，係刑法第320 條第
    2 項竊佔罪之特別規定，依特別法優於普通法之法律競合關
    係，應適用山坡地保育利用條例第34條第1 項之規定論處（
    最高法院86台上第2956號判決要旨參照）。被告委由不知情
    之不詳工人設置上開鐵架鐵皮屋、水泥花圃、水泥板停車場
    等地上物及修建道路，應論以間接正犯。被告曾於84年間，
    因違反山坡地保育利用條例案件，經臺灣高等法院高雄分院
    84 年 度上易字第925 號判處有期徒刑7 月，嗣經最高法院
    85 年 台上字第4075號判決上訴駁回確定，甫於86年5 月8
    日縮短刑期執行完畢出監，有臺灣屏東地方法院檢察署刑案
    資料查註紀錄表、臺灣高等法院被告前案紀錄表在卷可考，
    其於有期徒刑執行完畢5 年內再犯本件有期徒刑以上之罪，
    係屬累犯，應依刑法第47條規定加重其刑。爰審酌被告甫因
    違反山坡地保育利用條例案件服刑出監業如上述，竟不知警
    惕，再度於同一範圍之公有山坡地內違法占用設置地上物、
    修建道路，守法觀念薄弱，所為破壞自然生態且對山坡地保
    育造成不良影響，惟念其年事已高，且自承因子女罹患精神
    疾病，始修建鐵皮屋廟宇祭神之動機（見本院卷第19、115
    頁反面）及犯後態度等一切情狀，並斟酌檢察官之求刑，量
    處如主文所示之刑。末查，經本院函請財政部國有財產局臺
    灣南區辦事處於94年3 月8 日前往現場履勘土地使用現狀結
    果，被告所占用範圍內之地上物及道路，除附圖所示C 部分
    之鐵架鐵皮屋業經拆除外，其餘部分仍未拆除，有該辦事處
    94 年3月28日臺財產南改字第0940012336號函暨國有土地堪
    （清）查表—使用現況略圖、照片15張及被告先前所委任之
    辯護人（嗣經解除委任）於94年8 月19日庭呈之照片3 張附
    卷可佐（見本院卷第31至37、95頁），故如附圖所示A 、A1
    部分水泥道路（合計面積0.021 公頃）、B 部分水泥停車場
    （面積0.053 公頃），及D 部分之水泥花圃（面積0.058 公
    頃），均屬被告犯山坡地保育利用條例第34條第1 項所設置
    之工作物，應依同條第5 項規定併予宣告沒收。至附圖所示
    C 部分之鐵架鐵皮屋，既已拆除而不存在，爰不併為沒收之
    諭知，附此敘明。
據上論斷，應依刑事訴訟法第299條第1項前段、山坡地保育利用
條例第34條第1項、第5項，刑法第11條、第47條，判決如主文。
本案經檢察官王光傑到庭執行職務。
中    華    民    國   94    年    9     月   28      日
                      刑事第四庭   審判長法  官  莊鎮遠
                                         法  官  王以齊
                                         法  官  劉敏芳
以上正本證明與原本無異。
如不服本判決應於收受本判決送達後十日內向本院提出上訴書狀
，其未敘述上訴理由者，並得於提起上訴後十日內向本院補提理
由書狀（均須按他造當事人之人數附繕本）「切勿逕送上級法院
」
中　　華　　民　　國　　94　　年　　9 　　月　　29　　日
                                         書記官  許倬維
本案論罪科刑法條全文
山坡地保育利用條例第10條
在公有或他人山坡地內，不得擅自墾殖、占用或從事前條第1 款
至第9 款之開發、經營或使用。
山坡地保育利用條例第9條第3款
在山坡地為下列經營或使用，其土地之經營人、使用人或所有人
，於其經營或使用範圍內，應實施水土保持之處理與維護︰三水
庫或道路之修建或養護。
山坡地保育利用條例第34條第1項
違反第10條規定者，處6 月以上5 年以下有期徒刑，得併科新台
幣60萬元以下罰金。
